最高法院刑事判決　　　　　　　　　　　　　　　　八十八年度台上字第九一二號
　　上　訴　人　甲○○
右上訴人因盜匪等罪案件，不服台灣高等法院台南分院中華民國八十七年十月二十七
日第二審判決（八十七年度上重訴字第一○三九號，起訴案號：台灣嘉義地方法院檢
察署八十六年度偵字第六七七八號），提起上訴，本院判決如左：
    主  文
原判決關於甲○○強劫而故意殺人部分撤銷，發回台灣高等法院台南分院。
其他上訴駁回。
    理  由
本件分二部分說明之
一盜匪部分：
本件原判決撤銷第一審法院關於甲○○盜匪部份判決，論處上訴人強劫而故意殺人罪
死刑，固非無見。惟查：(一)、當事人聲請調查之證據，如與本案之待證事實無關緊要
者，事實審法院固可依刑事訴訟法第一百七十二條以裁定駁回，毋庸為無益之調查，
若於證明事實確有重要關係，而又非不易調查或不能調查者，則為明瞭案情起見，自
應盡職權能事踐行調查之程序，否則即為審判期日應行調查之證據未予調查。上訴人
於民國八十七年七月十六日原審調查程序中，即曾具狀聲請原審法院傳訊證人王蔡碧
蘭，並請求對其測謊，因其證詞就案情有重大關係之部分，於警訊及偵、審中所作之
證述，前後有諸多嚴重矛盾歧異之處（見原審卷第六三頁正面），惟原審未予置理，
亦未予判決內說明不予調查之理由，自難謂合。(二)、上訴人自始否認有強劫財物之行
為，原判決認定上訴人強劫，其唯一之證據，僅憑證人王蔡碧蘭片面之指證，而王蔡
碧蘭於八十六年十月八日警訊稱：「綽號『賜明』之男子搶走電話筒，以電話筒敲擊
我左側頭部後，就與『阿財』之男子翻桌砸椅，打破店內所有酒瓶，『賜明』並進入
櫃內把收銀機按開，強行奪取收銀機內所有現金新台幣（下同）六千餘元，當時我
店內師朱文檳要上前替我解圍，並制止『賜明』之男子的強盜行為時，綽號『賜明
』之男子就趁朱文檳疏於防範，手持砸毀之破酒瓶朝朱文檳左頸猛刺二下，就與『阿
財』之男子翻桌砸椅，打破店內所有酒瓶，『賜明』並進入櫃內把收銀機按開，強
行奪取六千元」（見警卷第十二頁），但與其於八十六年十一月七日檢察官偵查時，
以及嗣後在第一審法院所述（分別見偵查卷第二八頁、第二九頁、一審卷第二七頁、
第二九頁），其就強劫及殺人之先後順序即有不同，亦即於警訊時謂上訴人係先搶後
殺，於檢察官偵查時改謂先殺後搶，嗣於第一審法院時又改稱先搶後殺，況所指劫取
之金錢究有若干﹖亦不一致，究竟上訴人是否有強劫之犯行﹖關係上訴人強劫而故意
殺人罪結合犯之成立與否，自應詳加調查審認。上訴意旨執以指摘，非無理由，應認
原判決關於上訴人盜匪部分，有撤銷發回更審之原因。至於殺人罪與強劫罪有結合犯
之關係，自應併予發回。
二妨害自由、毀損部分：
按刑事訴訟法第三百七十六條所列各罪之案件，經第二審判決者，不得上訴於第三審
法院，此觀該法條之規定甚明。上訴人因妨害自由、毀損部分，原判決係依刑法第三
百零五條、第三百五十四條論處罪刑。查該等罪名各屬刑事訴訟法第三百七十六條第
一款之案件。既經第二審判決，自不得上訴於第三審法院，上訴人竟復提起上訴，顯
為法所不許，均應予駁回。
據上論結，應依刑事訴訟法第三百九十七條、第四百零一條、第三百九十五條前段、
判決如主文。
中      華      民      國    八十八    年      二      月    二十六    日
                              最高法院刑事第一庭
                                  審判長法官  施  文  仁
                                        法官  陳  炳  煌
                                        法官  張  淳  淙
                                        法官  林  錦  芳
                                        法官  莊  登  照
      右正本證明與原本無異
                                              書  記  官
中      華      民      國    八十八    年      三      月      二      日
